【裁判字號】    99,台上,6165
【裁判日期】    991007
【裁判案由】    違反毒品危害防制條例等罪
【裁判全文】
最高法院刑事判決            九十九年度台上字第六一六五號
上  訴  人  甲○○
            乙○○
上 列一 人
選任辯護人  葉天來律師
上列上訴人等因違反毒品危害防制條例等罪案件，不服台灣高等
法院高雄分院中華民國九十九年七月六日第二審判決（九十九年
度上訴字第一一號，起訴案號：台灣高雄地方法院檢察署九十七
年度偵字第三一七九九號、九十八年度偵字第一九五０號），提
起上訴，本院判決如下：
    主  文
原判決關於甲○○、乙○○有罪部分均撒銷，發回台灣高等法院
高雄分院。
    理  由
本件原判決認定上訴人甲○○、乙○○分別有其事實欄所載販賣
第一級毒品海洛因犯行（各八罪），因而撤銷第一審科刑（販賣
第一級毒品海洛因各十四罪，甲○○應執行有期徒刑二十八年、
乙○○應執行有期徒刑二十年）之判決，改判論甲○○、乙○○
共同販賣第一級毒品罪各八罪。甲○○應執行有期徒刑拾捌年陸
月，褫奪公權捌年；乙○○應執行有期徒刑拾陸年，褫奪公權陸
年。並均為相關從刑之諭知（另六罪則為無罪之諭知，檢察官未
上訴而確定）；固非無見。
惟查：（一）、審理事實之法院，對於案內與待證事實有重要關
係，而屬依法應予調查之證據，如未依法調查或雖已調查而未調
查明白，即與證據未經調查無異，如率行判決，其判決當然為違
背法令。原判決事實欄記載「…在高雄市○鎮區鎮○街五二巷五
五號之空屋內扣得甲○○所有電子磅秤一台、夾鏈袋十五包，並
在前揭住處三樓查扣甲○○所有，與本案犯罪無關之行動電話一
支（序號000000000000000） 、鑰匙二支、現金新台幣二十六萬
三千三百元，及在上開空屋內查扣與本案販毒犯罪無關之注射針
筒一０八支」，似認扣案電子磅秤與販賣毒品有關；於理由欄亦
記載「…可見上開第一級毒品海洛因悉由被告特意精細秤量而分
裝於小型夾鏈袋內，其中的五十八包，每包之重量及規格均幾近
相同，此與販賣毒品者需將毒品分裝為數量一致之小包，而以標
準化之價格、數量、品質供應購毒者，以達成迅速交易目的之情
形一致」（見原判決第二四頁第三行以下）。倘若無訛，則甲○
○似有以扣案電子磅秤分裝海洛因出售之事實。原判決謂：扣案
電子磅秤一台，送驗並無任何毒品，且被告否認與毒品有關，因
而諭知不予沒收，尚與認定之事證未符。（二）、本件查獲員警
於查緝甲○○時，自甲○○處扣得0000000000號行動電話，另證
人陳依憶供稱乙○○曾提供購毒使用之0000000000行動電話門號
（見陳依憶第一次警詢筆錄及偵字第三一七九九號卷第五六頁）
。上開二支行動電話門號，檢察官曾交檢察事務官調閱再交高雄
縣政府警察局鳳山分局過濾，有台灣高雄地方法院檢察署檢察官
辦案進行單在卷可憑（見上揭偵卷第五九頁）；再證人陳輔群於
第一審法院審理時到庭證稱「警察提示筆錄及通聯給我看」（見
一審卷第一宗第一四五頁）；倘陳輔群所言不虛，應有上開檢察
官調閱之通聯記錄存卷。惟卷內並未見任何通聯記錄，是該筆通
聯記錄調閱之結果如何？該二支行動電話間有無通聯？基地台位
置為何？陳依憶、陳輔群及證人陳冠升有否撥打上開行動電話與
甲○○、乙○○聯繫？俱未明瞭。（三）、科刑判決所認定之事
實，與所採之證據不相適合，即屬證據上理由矛盾，其判決當然
違背法令。原判決理由記載「……證人陳依憶於警詢時指稱：有
一次上午五點多，乙○○尚未到鐵皮屋，甲○○曾出來販賣毒品
給伊一次，於法院審理時則稱從鐵皮屋拿毒品出來之人非甲○○
，是警察拿口卡給伊看，說那人叫甲○○，伊才指認的，當時天
色昏暗未看清楚…證人陳依憶之警詢筆錄係陳依憶自行至警局檢
舉販毒之人，…。應認證人陳依憶…警詢時之陳述係出於其等任
意性所為。況警詢時供述時間點距案發時間較近，記憶應較為清
晰，而販毒係重罪，衡情證人陳依憶…在被告面前自較難為客觀
、真實之陳述，人情上亦較不願意陳述關於不利於被告之事實致
被告遭判重刑，是上開證人之警詢陳述具有較可信之特別情況，
且該警詢筆錄，基於發見真實之需求，並有重要關係，而為證明
犯罪事實之存否並有必要，故警詢陳述應認符合刑事訴訟法第一
百五十九條之二之情形，認有證據能力」（見原判決第五頁第四
行至末一行）云云。惟核對陳依憶之警詢筆錄（見警卷第十九至
二０頁），並未有上開「有一次上午五點多，乙○○尚未到鐵皮
屋，甲○○曾出來販賣毒品給伊一次」之指述，原判決此部分理
由欄之記載顯與卷證資料有所未合，而有判決理由矛盾之違法。
以上或為甲○○、乙○○上訴意旨所指摘，或為本院得依職權調
查之事項，應認原判決關於甲○○、乙○○有罪部分有撤銷發回
更審之原因。又上訴人二人行為後，毒品危害防制條例部分條文
已於民國九十八年五月二十日修正公布，有無新舊法比較適用問
題宜一併注意及之。
據上論詰，應依刑事訴訟法第三百九十七條、第四百零一條，判
決如主文。
中    華    民    國  九十九  年    十    月    七    日
                      最高法院刑事第八庭
                          審判長法官  洪  文  章
                                法官  王  居  財
                                法官  郭  毓  洲
                                法官  黃  梅  月
                                法官  沈  揚  仁
本件正本證明與原本無異
                                      書  記  官
中    華    民    國  九十九  年    十    月   十一   日
                                                    ｍ

司法院資訊處製作；財團法人民間司法改革基金會備份。
